臺灣臺南地方法院刑事判決　　　　　　　100年度訴字第289號
公　訴　人　臺灣臺南地方法院檢察署檢察官
被　　　告　孟玩萍
選任辯護人　李合法律師
　　　　　　趙培皓律師
　　　　　　劉芝光律師
上列被告因違反戶籍法案件，經檢察官提起公訴（100年度偵字
第268號）被告於準備程序進行中就被訴事實為有罪之陳述，經
本院合議庭裁定由受命法官獨任進行簡式審判程序後，判決如下
：
    主  文
孟玩萍共同偽造公印文，處有期徒刑伍月，如易科罰金，以新臺
幣壹仟元折算壹日。扣案偽造「孟玩萍」國民身分證壹張沒收。
    事實及理由
一、犯罪事實：緣KHARITTHA KAO為泰國人，於民國九十六年間
    與高瑞隆結婚，以依親事由入境臺灣，並取得居留證，居留
    有效期限為九十六年九月二十二日至九十七年八月二十二日
    ，嗣居留證逾期、且與高瑞隆離婚，而無法在臺灣合法居留
    。孟玩萍於九十九年六月間某日，在桃園縣不詳販賣泰國物
    品之商店內，得知上情乃告知KHARITTHA KAO可由綽號「檳
    榔」之成年男子偽造中華民國國民身分證，孟玩萍遂與KHAR
    ITTHA KAO、綽號「檳榔」之成年男子共同基於供冒用身分
    使用、偽造公印文之犯意聯絡，由KHARITTHA KAO以新臺幣
    十三萬元之代價，提供自身照片予孟玩萍，孟玩萍再轉交給
    綽號「檳榔」之成年男子，由其偽造貼有KHARITTHA KAO照
    片、載有孟玩萍身分資料之中華民國國民身分證一張後，交
    給KHARITTHA KAO，嗣KHARITTHA KAO於九十九年八月二十二
    日上午九時四十分許，騎乘機車行經臺南縣永康市（現改制
    為臺南市永康區○○○路與環工路口時，因闖越紅燈號誌經
    警攔檢，發現KHARITTHA KAO持用之上開偽造之中華民國國
    民身分證所貼照片與警用電腦查詢顯示之孟玩萍照片相異而
    獲悉上情，足以生損害於戶政及警察機關對於個人身分資料
    管理與調查之正確性。案經臺南市政府警察局永康分局報請
    臺灣臺南地方法院檢察署檢察官偵查起訴。
二、本件係被告孟玩萍於準備程序期日為有罪之陳述，而經本院
    合議庭裁定由受命法官獨任以簡式審判程序加以審理，依據
    刑事訴訟法第二百七十三條之二規定排除嚴格證據調查；並
    依同法第三百十條之二準用第四百五十四條之規定製作略式
    判決書，先予敘明。
三、證據名稱：
  （一）被告於本院審理之自白；共同被告KHARITTHA KAO於警
        詢、偵查及本院審理中之供述。
  （二）扣案偽造之「孟玩萍」中華民國國民身分證、內政部戶
        政司九十九年八月三十日內戶司字第0990167866號函、
        內政部警政署刑事警察局九十九年九月十四日刑鑑字第
        0990121022號鑑定書、鑑定說明、外僑居留資料查詢-
        明細內容顯示畫面、被告個人基本資料查詢結果、照片
        、KHARITTHA KAO照片。
四、
（一）按國民身分證為特許證之一種。而刑法所謂公印，係指公
      署或公務員職務上所使用之印信而言；又所謂公印或公印
      文，係專指表示公署或公務員資格之印信而言，即俗稱大
      印與小官章及其印文，此有最高法院二十二年上字第一九
      ○四號、六十九年台上字第六九三號判例可資參照。故國
      民身分證上「內政部印」之印文，自屬同法第二百十八條
      第一項之公印文。又偽造公印文，刑法第二百十八條既有
      獨立處罰之規定，且較刑法第二百十二條之處罰為重，則
      於偽造刑法第二百十二條之特種文書同時偽造公印文者，
      即難置刑法第二百十八條處刑較重之罪於不問（司法院釋
      字第八二號解釋參照）。又戶籍法第七十五條於九十七年
      五月二十八日修正公佈，該條第一項、第二項規定「意圖
      供冒用身分使用，而偽造、變造國民身分證，足以生損害
      於公眾或他人者，處五年以下有期徒刑、拘役或科或併科
      新臺幣五十萬元以下罰金。行使前項偽造、變造之國民身
      份證亦同。」該法條係針對國民身分證之偽造、變造犯行
      予以明文規定，相較於刑法第二百十二條係針對所有一般
      特種文書之偽造、變造行為之處罰規定，戶籍法之規定應
      屬於特別規定，依特別法優於普通法及從重處斷之原則，
      應優先適用戶籍法之規定。惟刑法第二百十八條第一項之
      偽造公印文罪，並未修正，且與戶籍法第七十五條第一項
      之構成要件不同，自難謂戶籍法第七十五條第一項係刑法
      第二百十八條第一項之特別法；再者，偽造、變造國民身
      分證，並不當然需要偽造國民身分證上之公印文，是偽造
      、變造國民身分證，自不能當然包括偽造公印文在內；而
      偽造公印或公印文，刑法第二百十八條既有獨立處罰規定
      ，且較戶籍法第七十五條第一項規定之處罰為重，則於偽
      造國民身分證同時偽造公印或公印文者，即難僅論以戶籍
      法第七十五條第二項、第一項之罪，而置刑法第二百十八
      條第一項處刑較重之罪於不問，此亦有最高法院九十七年
      度台上字第五一一四號判決可資為佐。
（二）核被告所為，係犯戶籍法第七十五條第一項、第二項之行
      使偽造身分證罪、刑法第二百十八條第一項偽造公印文罪
      。查起訴書雖漏載被告涉犯偽造公印文罪，惟此部分與已
      起訴之被告違反戶籍法第七十五條第一項、第二項之行使
      偽造身分證之事實，有想像競合之裁判上一罪關係，本院
      自應併予審理，附此敘明。又被告所犯偽造國民身分證及
      行使罪，其偽造國民身分證後復持以行使，偽造國民身分
      證之低度行為應為行使之高度行為所吸收，不另論罪；再
      其所犯與刑法第二百十六、第二百十二條之行使偽造特種
      文書罪，具有法規競合之關係，而戶籍法具特別法之關係
      ，故僅應論處戶籍法第七十五條第二項、第一項之意圖供
      冒用身分使用而行使偽造國民身分證罪。被告所犯上開違
      反戶籍法第七十五條第二項、第一項之行使偽造身分證罪
      及刑法第二百十八條之偽造公印文罪間，係一行為觸犯數
      罪名之想像競合犯，應依刑法第五十五條之規定，從一重
      偽造公印文罪處斷。再者，被告與KHARITTHA KAO、綽號
      「檳榔」之成年男子間，就上開犯行，有犯意聯絡及行為
      分擔，應論以共同正犯。爰審酌被告為協助KHARITTHA KA
      O居留臺灣偽造國民身分證並持以行使，嚴重損害戶政機
      關對戶籍管理之正確性，雖先否認犯罪，惟念其於本院審
      理時已能坦認犯罪等一切情狀，量處如主文所示之刑，並
      諭知易科罰金之折算標準。另扣案上揭偽造國民身分證一
      張，係共犯KHARITTHA KAO所有且供犯罪所用之物，應依
      刑法第三十八條第一項第二款規定宣告沒收，又偽造之國
      民身分證既經諭知沒收，其上偽造之「內政部印」公印文
      ，不另為沒收之諭知。
據上論斷，應依刑事訴訟法第二百七十三條之一第一項、第二百
八十四條之一、第二百九十九條第一項前段、第三百十條之二、
第四百五十四條，戶籍法第七十五條第二項、第一項，刑法第十
一條前段、第二十八條、第二百十八條第一項、第五十五條、第
四十一條第一項前段、第三十八條第一項第二款，判決如主文。
本案經檢察官黃淑妤到庭執行職務
中    華    民    國   100    年    5     月    25    日
                  刑事第十一庭  法  官  鍾邦久
以上正本證明與原本無異。
如不服本判決應於收受本判後10日內向本院提出上訴書狀，並應
敘述具體理由。其未敘述上訴理由者，應於上訴期間屆滿後20日
內向本院補提理由書狀（均須按他造當事人之人數附繕本）「切
勿逕送上級法院」。
                                書記官  蔡志賢
中    華    民    國   100    年    5     月    25    日
附錄本案論罪科刑法條：
戶籍法第75條第1、2項
意圖供冒用身分使用，而偽造、變造國民身分證，足以生損害於
公眾或他人者，處五年以下有期徒刑、拘役或科或併科新臺幣五
十萬元以下罰金。
行使前項偽造、變造之國民身分證者，亦同。
中華民國刑法第218條第1項
（偽造公印或公印文罪）
偽造公印或公印文者，處5年以下有期徒刑。